臺灣高雄地方法院刑事判決
111年度審易緝字第22號
公  訴  人  臺灣高雄地方檢察署檢察官
被      告  楊瑋銘





上列被告因詐欺案件，經檢察官提起公訴（109年度偵字第24077
號），嗣被告於準備程序中就被訴事實為有罪之陳述，經告知簡
式審判程序之旨，並聽取當事人之意見後，經本院合議庭裁定由
受命法官獨任進行簡式審判程序，茲判決如下：
    主  文
戊○○犯如附表所示之罪，各處如附表「主文」所示之刑及「沒收
」。應執行有期徒刑壹年。
    事  實
一、戊○○與真實姓名年籍不詳、臉書暱稱「MacroLetter」之成
    年人（無證據證明其為未成年之人），共同意圖為自己不法
    所有，基於詐欺取財之犯意聯絡，先由「MacroLetter」於
    民國109年6月12日4時前之某時許，在「二手iPhone手機買
    賣專區」臉書社團內張貼欲出售iPhone11手機1支之貼文，
    經丙○○於109年6月12日4時許，看到上開貼文後傳送訊息詢
    問「MacroLetter」，「MacroLetter」再以LINE傳送訊息向
    丙○○佯稱欲以新臺幣（下同）1萬5,000元出售iPhone11手機
    1支，致丙○○陷於錯誤而予以允諾購買；「MacroLetter」旋
    於同日8時12分許，在臉書向銀樓業者陳慧眞佯稱欲購買女
    性金飾項鍊1條及墜子1個（起訴書記載為丁○○，應予更正）
    ，陳慧眞亦陷於錯誤，誤認「MacroLetter」有購買金飾之
    真意，進而提供其於永豐商業銀行開立之帳號000000000000
    00號帳戶（下稱陳慧眞永豐銀行帳戶）供「MacroLetter」
    匯款。「MacroLetter」遂將陳慧眞永豐銀行帳戶提供予丙○○，要求丙○○匯款至該帳戶，丙○○嗣於同日11時24分許，將1
    萬5,000元匯入陳慧眞永豐銀行帳戶。「MacroLetter」再指
    示戊○○，於同日13時31分許，至陳慧眞所經營之「元承銀樓
    」（址設高雄市○○區○○路000號），表示係購買上開金飾之
    人，陳慧眞因而將黃金項鍊1條、墜子1個（共價值1萬2,500
    元）及2,500元交予戊○○（起訴書漏載2,500元部分，應予補
    充），嗣戊○○將該條黃金項鍊1條、墜子1個及2,500元轉交
    「MacroLetter」。嗣因丙○○遲未收到手機，即報警處理，
    陳慧眞則因其永豐銀行帳戶成為警示帳戶，無法領取上開金
    飾之價金，始悉受騙。
二、戊○○與「MacroLetter」共同意圖為自己不法所有，基於詐
    欺取財之犯意聯絡，於109年6月12日3時前之某時許，在「
    二手iPhone手機買賣專區」臉書社團內張貼欲出售iPhone11
    手機1支之貼文，經己○○於109年6月12日3時許，看到上開貼
    文後傳送訊息即詢問「MacroLetter」，「MacroLetter」再
    以LINE傳送訊息向己○○佯稱欲以1萬4,200元出售iPhone11手
    機1支，己○○陷於錯誤而予以允諾購買；「MacroLetter」旋
    於同日8時許，在臉書上向銀樓業者乙○○佯稱欲以1萬4,400
    元購買2.08錢黃金手鍊1條，乙○○亦陷於錯誤，誤認「Macro
    Letter」有購買金飾之真意，進而提供其於中國信託商業銀
    行開立之帳號000000000000號帳戶（下稱乙○○中國信託帳戶
    ）供「MacroLetter」匯款。「MacroLetter」遂將乙○○中國
    信託帳戶提供予己○○，己○○於同日14時57分許，將1萬4,200
    元匯入乙○○中國信託帳戶。「MacroLetter」再於同日16時1
    6分許，將轉帳交易明細照片傳送予乙○○，並指示戊○○於109
    年6月13日15時44分許，至乙○○所經營之「佳鈺山銀樓」（
    址設高雄市○○區○○路○段000號），表示係購買上開黃金手鍊
    之人，將餘款200元交予「佳鈺山銀樓」員工，該名員工則
    將黃金手鍊1條交付予戊○○。戊○○復依「MacroLetter」指示
    將該條黃金項鍊變賣，得款1萬元後交予「MacroLetter」，
    戊○○則獲得價值1,000元之毒品1包之報酬。嗣因己○○遲未收
    到手機，即報警處理，乙○○則因乙○○中國信託帳戶成為警示
    帳戶，無法領取上開黃金手鍊之價金，始悉受騙。
三、案經丙○○、己○○、乙○○訴由高雄市政府警察局鳳山分局報告
    臺灣高雄地方檢察署檢察官偵查後起訴。
    理  由
壹、證據能力：
一、本件被告戊○○所犯均係死刑、無期徒刑、最輕本刑為3年以
    上有期徒刑以外之罪，其於準備程序中就被訴事實為有罪之
    陳述，經法官告知簡式審判程序之旨，並聽取公訴人及被告
    之意見後，本院依刑事訴訟法第273條之1第1項之規定，裁
    定進行簡式審判程序。又本件係依前條規定行簡式審判程序
    ，其證據調查依同法第273條之2所定原不受審判外陳述排除
    之限制；且檢察官及被告均對於卷內各項證據亦不爭執證據
    能力，復無事證顯示有何違法取得或類此瑕疵之情，故卷內
    所列各項證據，自均有證據能力，合先敘明。
貳、認定犯罪事實所憑證據：
一、上揭犯罪事實，業據被告戊○○於本院審理中坦承不諱（見本
    院審易緝卷第85、101、107頁），核與如附表「證據名稱及
    出處」欄所示證人之證述情節相符，並有如附表「證據名稱
    及出處」欄所示之書證等件附卷可參，足認被告前開任意性
    自白與事實相符。從而，本案事證明確，被告前開犯行，均
    堪認定，俱應予依法論科。
參、論罪科刑： 　　　
一、核被告所為，均係犯刑法第339條第1項之詐欺取財罪。被告
    與「Macro Letter」就本案犯行間，具有犯意聯絡及行為分
    擔，應論以共同正犯。被告於事實一對告訴人丙○○、陳慧眞
    、事實二對告訴人己○○、乙○○之數個詐欺取財之犯行，分別
    係以一行為同時觸犯數個相同罪名，成立同種想像競合犯，
    均應依刑法第55條規定，各從一重之詐欺取財罪處斷。被告
    所犯上開2 罪間，犯意各別，行為互殊，應予分論併罰。
二、按刑法第62條前段所規定之自首，係以對於未發覺之犯罪自
    首而受裁判為要件，故犯罪行為人應於有偵查犯罪職權之公
    務員未發覺犯罪事實或犯罪人之前自首犯罪，且接受裁判，
    兩項要件兼備，始得依刑法第62條前段自首之規定減輕其刑
    。如於審理中逃匿經發布通緝始歸案，即無接受裁判之意思
    ，核與刑法第62條前段所規定自首之要件不合（最高法院86
    年度台上字第1951號、104年度台上字第2962號判決要旨參
    照）。查被告於事實欄二所示詐欺犯行後，在未被有偵查犯
    罪權限之公務員或機關發覺前，即主動坦承本次詐欺犯行，
    有被告之警詢筆錄在卷可查（見警卷第14頁），然其於本院
    審理時逃匿，經本院於110年8月20日發布通緝後始緝獲歸案
    之事實，有本院110年雄院和刑皇緝字第353號通緝書及屏東
    縣政府警察局內埔分局通緝案件移送書存卷可憑。則揆諸前
    揭說明，被告於本院審理時既已逃匿，經發布通緝後始為警
    查獲歸案，足認被告並無接受裁判之意思，核與刑法第62條
    前段所規定自首之要件不合，所犯上開之罪，自無從依本條
    規定減輕其刑。
三、爰審酌被告正值壯年，不思依循正當途徑獲取財物，竟因貪
    圖（毒品）之不法利益，而依「MacroLetter」之指示，領
    取三方詐欺之財物，分擔詐欺取財之部分犯行，除造成告訴
    人丙○○、己○○等財產之損失，亦使被害人陳慧眞、告訴人乙○○之金融帳戶成為警示帳戶而無法使用，對被害人陳慧眞、
    告訴人乙○○之生活及經濟均造成莫大危害，所為不僅危害網
    路交易之安全，更踐踏參與網路交易時，雙方應具備之誠信
    ，所為實屬不該；惟考量被告於本院審理時終知坦認犯行，
    參以其行為乃遵從「MacroLetter」之指示至銀樓收取財物
    ，併考量其犯罪之動機、目的、手段，兼衡其詐取財物價值
    ，併考量被告供述之智識程度及家庭生活經濟狀況（涉及被
    告隱私，均不予揭露，詳見本院審易緝卷第107頁）等一切
    情狀，分別量處如附表主文欄所示之刑。其次，考量刑法第
    51條數罪併罰定執行刑之立法方式，係採限制加重原則，非
    以累加方式定應執行刑，如以實質累加之方式定應執行刑，
    則處罰之刑度顯超過其行為之不法內涵，而違反罪責原則，
    並考量因生命有限，刑罰對被告造成之痛苦程度，係隨刑度
    增加而生加乘效果，而非以等比方式增加，是以隨罪數增加
    遞減其刑罰之方式，當足以評價被告行為之不法性（即多數
    犯罪責任遞減原則）。本院審酌被告所犯2次犯行，時間集
    中於109年6月12日，被害對象2組人（因係三方交易），犯
    罪態樣相同，均侵害財產法益，考量刑罰手段、目的之相當
    性，茲就其所犯各罪，定其應執行之刑如主文所示，以資懲
    儆。
肆、沒收部分：
一、按刑法第38條之1 第1 項規定：「犯罪所得，屬於犯罪行為
    人者，沒收之。但有特別規定者，依其規定。」，同條第3
    項則規定：「前二項之沒收，於全部或一部不能沒收或不宜
    執行沒收時，追徵其價額」。又「任何人都不得保有犯罪所
    得」為普世基本法律原則，犯罪所得之沒收、追繳或追徵，
    在於剝奪犯罪行為人之實際犯罪所得（原物或其替代價值利
    益），使其不能坐享犯罪之成果，以杜絕犯罪誘因，可謂對
    抗、防止經濟、貪瀆犯罪之重要刑事措施，性質上屬類似不
    當得利之衡平措施，著重所受利得之剝奪。然苟無犯罪所得
    ，自不生利得剝奪之問題，固不待言，至二人以上共同犯罪
    ，關於犯罪所得之沒收、追繳或追徵，應就各人所分得者為
    之。又所謂各人「所分得」，係指各人「對犯罪所得有事實
    上之處分權限」，法院應視具體個案之實際情形而為認定；
    倘若共同正犯各成員內部間，對於不法利得分配明確時，固
    應依各人實際分配所得沒收。至上揭共同正犯各成員有無犯
    罪所得、所得數額，係關於沒收、追繳或追徵標的犯罪所得
    範圍之認定，固非屬犯罪事實有無之認定，並不適用「嚴格
    證明法則」，無須證明至毫無合理懷疑之確信程度，應由事
    實審法院綜合卷證資料，依自由證明程序釋明其合理之依據
    以認定之（最高法院104 年度臺上字第3937號判決意旨參照
    ）。經查：
　㈠被告於事實欄一所示共同詐欺取財犯行，供稱未分得犯罪所
    得（見本院審易緝卷第85頁），卷內亦無任何證據佐證被告
    有獲得報酬，揆諸前開說明，自無庸負擔沒收之責。
　㈡被告於事實欄二所示共同詐欺取財犯行，自陳所獲取不法報
    酬為價值1,000 元之毒品1包（見本院審易緝卷第85頁），
    然此不法所得雖未扣案，仍應依上開規定，於其所犯該次共
    同詐欺取財罪之主文內宣告沒收，並於全部或一部不能沒收
    或不宜執行沒收時，追徵其價額。
　㈢被告於事實欄一、二共同詐取之黃金項鍊1條、墜子1個及2,5
    00元、黃金手鍊1條變賣之價金1萬元，業已轉交「Macro Le
    tter」而非由支配，故就此部分犯罪所得，無庸對被告宣告
    沒收，併此敘明。
據上論斷，應依刑事訴訟法第273 條之1 第1 項、第284 條之1
、第299 條第1 項前段，判決如主文。
本案經檢察官甲○○提起公訴，檢察官呂乾坤到庭執行職務。
中　　華　　民　　國　　111 　年　　6 　　月　　1 　　日
                  刑事第五庭    法　官  施君蓉
以上正本證明與原本無異。
如不服本判決應於收受送達後20日內向本院提出上訴書狀，並應
敘述具體理由；如未敘述上訴理由者，應於上訴期間屆滿後20日
內向本院補提理由書（均須按他造當事人之人數附繕本）「切勿
逕送上級法院」。
因疫情而遲誤不變期間，得向法院聲請回復原狀。
中　　華　　民　　國　　111 　年　　6 　　月　　1 　　日
                                書記官  陳建志
【附錄本判決論罪科刑法條】
中華民國刑法第339條3
意圖為自己或第三人不法之所有，以詐術使人將本人或第三人之
物交付者，處5 年以下有期徒刑、拘役或科或併科50萬元以下罰
金。
以前項方法得財產上不法之利益或使第三人得之者，亦同。
前二項之未遂犯罰之。　　　　　　　　　
附表：
編號 犯罪事實     證據名稱及出處     主文       沒收  1 一 ①被告戊○○於警詢及偵查中之供述（警卷第7至18頁，偵卷第69至77頁） ②證人即告訴人丙○○於警詢中之證述（警卷第55至56頁）。 ③證人陳慧眞於警詢中之證述（警卷第81至87頁） ④證人沈世培於偵訊時之證述（偵卷第123至126頁）　 ⑤告訴人丙○○提供之網路銀行轉帳交易明細擷取照片、告訴人丙○○與「Macro Letter」對話紀錄擷取照片、證人陳慧眞與「Macro Letter」對話紀錄擷取照片、證人陳慧眞永豐銀行帳戶存摺封面影本（警卷第61至67、91至95頁） ⑥高雄市政府警察局鳳山分局搜索扣押筆錄、扣押物品目錄表、扣押物品證明書（警卷第103至109頁） ⑦109年6月12日監視器畫面擷取照片（警卷第111至127頁） 戊○○共同犯詐欺取財罪，處有期徒刑柒月。 無  2 二 ①被告戊○○於警詢及偵查中之供述（警卷第7至18頁，偵卷第69至77頁） ②證人即告訴人己○○於警詢中之證述（警卷第31至35頁）。 ③證人即告訴人乙○○於警詢中之證述（警卷第69至71頁） ④證人沈世培於偵訊時之證述（偵卷第123至126頁）　　 ⑤告訴人己○○提供之轉帳交易明細、告訴人乙○○中國信託帳戶之帳戶個資檢視資料、「Macro Letter」臉書擷圖、告訴人乙○○與「Macro Letter」對話紀錄擷取照片（警卷第39、43、77至79、133至137頁） ⑥109年6月13日監視器畫面擷取照片（警卷第129至132頁） 戊○○共同犯詐欺取財罪，處有期徒刑柒月。 未扣案之犯罪所得價值新臺幣壹仟元之毒品壹包沒收，於全部或一部不能沒收或不宜執行沒收時，追徵其價額。